最　高　行　政　法　院　裁　定　　　　　　　　　九十三年度裁字第一四七三號
　　上　訴　人　甲○○
　　被 上訴 人　臺北市稅捐稽徵處
　　代　表　人　乙○○
右當事人間因地價稅事件，上訴人對於中華民國九十二年六月十日臺北高等行政法院
九十年度簡字第七九七五號判決，提起上訴，本院裁定如左：
　　主  文
上訴駁回。
上訴審訴訟費用由上訴人負擔。
　　理  由
一、按對於適用簡易程序之裁判提起上訴或抗告，須經本院許可，且該許可以訴訟事
    件所涉及之法律見解具有原則性者為限，行政訴訟法第二百三十五條定有明文。
    所謂法律見解具有原則性，係指該事件所涉及之法律問題意義重大，而有加以闡
    釋之必要而言。例如：對於行政命令是否牴觸法律所為之判斷，或就同類事件所
    表示之法律見解與其他高等法院所表示之見解互相牴觸者。
二、本件上訴人所有坐落臺北市○○區○○段一小段五十八地號（面積二．四五五平
    方公尺）、五十八之三地號（面積七八二平方公尺）等二筆土地應有部分均為十
    萬分之一一五七，換算應有部分面積分別為二八．四平方公尺及九．○五平方公
    尺，共計三七．四五平方公尺。上訴人在前開土地上之建物有三戶，門牌號碼為
    ：臺北市○○○路○段八十二號六樓之一（建號為二六九七、二七五三，課稅面
    積為一五二．六平方公尺）、同路段七十號地下一、二樓（建號為二七五二，課
    稅面積為二六○．三平方公尺）及同路段九十二號之三（建號為二六九六，課稅
    面積為二五．九平方公尺）。八十五年九月四日上訴人申請按自用住宅用地稅率
    課徵地價稅，經被上訴人所屬大安分處（下稱大安分處）核定系爭應有部分土地
    其中面積十三．五六平方公尺自八十五年起按自用住宅用地稅率課徵地價稅，餘
    二三．八九平方公尺部分按一般用地稅率課徵地價稅，並副知被上訴人所屬萬華
    分處（下稱萬華分處），萬華分處乃核定上訴人所有系爭應有部分土地八十七年
    地價稅新臺幣（下同）一三、五九二元。上訴人不服，循序訴經臺北市政府八十
    九年一月十九日府訴字第八八○八一五三九○一號訴願決定將原處分撤銷，著由
    被上訴人另為處分。被上訴人八十九年三月三十日北市稽法乙字第八九○五四五
    五七○○號重為復查決定仍維持原核定稅額。上訴人仍不服，再訴經臺北市政府
    八十九年六月二十九日府訴字第八九○四二八三五○一號訴願決定將原處分撤銷
    ，著由被上訴人另為處分。被上訴人乃以九十年六月二十九日北市稽法乙字第八
    九○八九五一一○○號重為復查決定將原核定稅額更正為六、二四六元。上訴人
    仍不服，復循序提起行政訴訟。另八十九年同一系爭應有部分土地，大安分處核
    定：其中七．七五平方公尺及二．四七平方公尺部分按自用住宅用地稅率課徵地
    價稅，餘二七．二三平方公尺部分按一般用地稅率課徵地價稅，並副知萬華分處
    ，萬華分處乃核定上訴人所有系爭應有部分土地八十九年地價稅為一九、三○九
    元。上訴人亦不服，循序與前開八十七年地價稅案併提起行政訴訟。
三、經查原判決係以：按「本法所稱自用住宅用地，指土地所有權人或其配偶、直系
    親屬於該地辦竣戶籍登記，且無出租或供營業使用之住宅用地。」「地價稅基本
    稅率為千分之十。．．．」「合於左列規定之自用住宅用地，其地價稅按千分之
    二計徵：一、都市土地面積未超過三公畝部分。二、非都市土地面積未超過七公
    畝部分。．．．土地所有權人或其配偶、及未成年之受扶養親屬，適用第一項自
    用住宅用地稅率繳納地價稅者，以一處為限。」「依第十七條及第十八條規定，
    得適用特別稅率之用地，土地所有權人應於每年（期）地價稅開徵四十日前提出
    申請，逾期申請者，自申請之次年期開始適用。前已核定而用途未變更者，以後
    免再申請。」「土地所有權人，申請適用本法第十七條第一項自用住宅用地特別
    稅率計徵地價稅時，應填具申請書並檢附戶口名簿影本及建築改良物證明文件，
    向主管稽徵機關申請核定之。」土地稅法第九條、第十六條第一項、第十七條、
    第四十一條第一項及同法施行細則第十一條定有明文。又依土地稅法第十七條及
    第十八條規定，得適用特別稅率之用地，於適用特別稅率之原因、事實消滅時，
    應自其原因、事實消滅之次期起恢復按一般稅率課徵地價稅，此乃法理之當然解
    釋，且經財政部八十年五月二十五日台財稅第八○一二四七三五○號函釋有案。
    本件上訴人所有系爭應有部分土地之地上房屋為：臺北市○○○路○段九十二之
    三號、同路段八十二號六樓之一及同路段七十號地下一、二樓等房屋。其中臺北
    市○○○路○段八十二號六樓之一房屋（課稅面積：一五二．六平方公尺），八
    十七年度經大安分處核定系爭房屋按自用住宅用地稅率課徵地價稅；八十九年度
    因自八十九年一月十六日起設有冠倫國際法律事務所登記使用，且依該事務所九
    十年一月二十九日出具說明書載明：「本事務所自八十九年元月十六日起迄今，
    實際經營地址為復興南路一段八十二號六樓之一，確實無誤。其中二間房屋及廚
    房（面積約為七六．三平方公尺）由房東自用外，其餘面積均為本事務所使用。
    」是大安分處核定系爭房屋七六．三平方公尺按自用住宅用地稅率課徵地價稅，
    其餘七六．三平方公尺按一般用地稅率課徵，並無不合。復興南路一段段九十二
    號之三，房屋稅課稅面積二五．九平方公尺，並無上訴人或其配偶、直系親屬於
    該房屋內辦竣戶籍登記。按公寓大廈之各層建物均有其相對應之應有部分土地，
    故所稱自用住宅用地，當指該建物相對應之應有部分土地而言，非指土地之全部
    。大安分處核定復興南路一段九十二號之三房屋按一般用地稅率課徵地價稅，亦
    無不合。上訴人訴稱於復興南路一段八十二號六樓之一房屋有設立戶籍，同基地
    之建物均符合土地稅法第九條規定，顯係誤解法令。復興南路一段七十號地下一
    、二樓，房屋課稅面積四五一一．八平方公尺，為停車場、公廁、管理員室、變
    電所、停車位等，上訴人應有部分為一○四○分之六十，面積計二六○．三平方
    公尺，計有六個停車位及與其他所有權人分別共有之公共設施。經查系爭六個停
    車位（編號三十八至四十三），係出租供停車使用，並由上訴人之妹洪羅絲收取
    租金，八十七年度已出租一個車位，八十九年度則出租五個車位，大安分處於八
    十九年六月十三日派員至現場樓查明實際使用情形，經該大樓地下停車場管理員
    指稱地下一樓編號三十八至四十三號車位為上訴人分管使用，且牆上車位編號上
    均有載明使用車號，從而，大安分處核定系爭地下一、二樓房屋（面積二六○．
    三平方公尺）八十七年度屬自用住宅部分二一六．九平方公尺、非自用住宅部分
    為四三．四平方公尺；八十九年度屬自用住宅部分為四三．四平方公尺、非自用
    住宅部分為二一六．九平方公尺，並無違誤。至於地下一、二樓其餘公廁、管理
    員室、變電所等，既屬公共設施部分，上訴人自有分擔稅金之義務。公寓大廈設
    置之管理委員會，其目的係管理維護公寓大廈，其所聘僱之管理人，與共有財產
    之管理人有別，自無令其繳納公寓大廈共有建物之地價稅之理。是大安分處核定
    ：八十七年度系爭土地，其中二三．九二平方公尺及七．六二平方公尺部分按自
    用住宅用地稅率課徵地價稅，其餘部分面積則按一般用地稅率課徵地價稅；八十
    九年度系爭土地，其中七．七五平方公尺及二．四七平方公尺部分按自用住宅用
    地稅率課徵地價稅，其餘部分面積則按一般用地稅率課徵地價稅，並無違誤。第
    查，萬華分處於核計八十九年度系爭土地課稅額時，誤以三十五．七五平方公尺
    按一般用地稅率課徵，餘一．七平方公尺部分按自用住宅用地稅率課徵地價稅，
    因而誤核稅額為一九、三○九元，其正確稅額應為一五、六七三元，此業經被上
    訴人認諾原核定稅額超過一五、六七三元部分撤銷。是本件上訴人起訴意旨，雖
    未指摘及此，惟訴願決定及原處分就此部分，既屬有誤，即無可維持，而將訴願
    決定及原處分關於核定上訴人八十九年度地價稅額超過一五、六七三元部分撤銷
    ；其餘請求，為無理由，予以駁回。
四、上訴人不服，上訴主張：系爭土地原經核定適用自用住宅稅率，八十六年度用途
    並未變更，不應改課。土地稅法第九條所稱以一處為限，係指土地而言，而非指
    建物，法律並無限制或規定其地上建物面積之規定，顯係限縮法律，有違法律保
    留原則。地下建物係共同所有，並無分管，依民法第八百十八條規定，上訴人自
    無從將特定部分單獨出租使用。原判決既認定管理人之存在，依稅捐稽徵法第十
    二條規定，即應由管理人負納稅義務。又每個車位實際面積為二五平方公尺，原
    判決將公廁、管理員室、變電所之面積均變更設算為單位，每個車位面積為四三
    ．四平方公尺，與實際面積不符。且原判決即謂共有建物為全體所有權人所共同
    受益，應分別就其應有部分比例負繳納房屋稅義務，則縱有六個出租，其收益應
    為全體所共有，依實際面積一五○平方公尺比例課徵，上訴人之比例應為八．六
    五平方公尺，亦非二六○．三平方公尺。
五、查地價稅係按年課徵，原經核定為自用住宅，於次年度發現已非自用住宅，自得
    變更其適用稅率。土地稅法自用住宅之優惠稅率，既係以「自用住宅」為要件，
    自應依其上建物之使用情形而定，若土地上建有區分共有之建物，該建物之使用
    如有不同，自應按建物使用土地比例，各自適用其應適用稅率。而非建物一部分
    係供自用住宅使用，即認該土地均得適用自用住宅稅率，此係當然解釋，亦係本
    院一向見解，核無所涉及之法律見解具有原則性情事。至大廈管理員是否共有財
    產之管理人、地下車位有無分管使用，上訴人是否出租其車位、上訴人所使用之
    面積若干，均乃原審依職權調查、證據取捨之事實認定爭議，亦無所涉及之法律
    見解具有原則性情事，揆諸首揭說明，上訴人提起上訴，不應許可，其上訴難謂
    合法，應予駁回。
六、依行政訴訟法第二百四十九條第一項前段、第一百零四條、民事訴訟法第九十五
    條、第七十八條，裁定如主文。
中　　華　　民　　國　　九十三　　　年　　　十一　　　月　　　十九　　　日
                    最 高 行 政 法 院  第 一 庭
                                審 判 長 法  官　　　蔡  進  田
                                         法  官      鄭  淑  貞
                                         法  官　　　黃  合  文
                                         法  官　　　劉  鑫  楨
                                         法  官　　　黃　璽　君
右  正  本  證  明  與  原  本  無  異
　　　　　　　　　　　　　　　　　　　　 法院書記官　邱　彰　德
中　　華　　民　　國　　九十三　　　年　　　十一　　　月　　　十九　　　日
